臺灣臺中地方法院刑事判決　　　　　　　　　　　　九十三年度易字第一八一九號
　　公　訴　人　臺灣臺中地方法院檢察署檢察官
　　被　　　告　丙○○
　　選任辯護人　徐文宗律師
右列被告因竊盜案件，經檢察官提起公訴（九十二年度偵字第二二二二○號），本院
判決如左：
    主      文
丙○○意圖為自己不法之所有，而侵占對於業務上所持有之物，處有期徒刑陸月，如
易科罰金，以佰元折算壹日。
    事  實
一、丙○○係台灣高絲股份有限公司（下稱ＫＯＳＥ公司）派駐在位於台中市○○區
    ○○路四二０號「戊○生活館」之化妝品專櫃小姐，負責販售產品、收取價款、
    交付貨品等職責，其意圖為自己不法所有，於民國九十二年七月二十七日十二時
    四十二分許，利用不知名顧客向其購買四組ＫＯＳＥ公司所出品內裝有「藥用雪
    肌精化妝水３６０ｍｌ」之化妝保養品禮盒尚未取貨，該貨品放置於專櫃櫃台上
    ，仍屬「戊○生活館」所有，由丙○○保管之際，將四組化妝品禮盒內藍色瓶身
    容量３６０ｍｌ之藥用雪肌精化妝水取出後，先分別旋開四瓶雪肌精化妝水之瓶
    蓋，然後為避免撕去化妝水出口封籤無法回黏，乃將瓶口之塑膠蓋直接撬開，將
    四瓶藥用雪肌精化妝水每瓶倒取各四分之一，至其預備之透明容器內，其以此方
    式竊取約一瓶３６０ｍｌ容量之藥用雪肌精化妝水。丙○○為免消費者事後發現
    雪肌精之容量不足，乃另取出不知名化妝水一瓶，以該不知名之化妝水回填，填
    充至前開四瓶雪肌精瓶內以補足容量至３６０ｍｌ，並將原塑膠蓋蓋回且旋緊瓶
    蓋，然後將四瓶已雜混不知名化妝水之藥用雪肌精裝回禮盒內，並將已換裝過之
    四組化妝品保養禮盒交付與顧客。嗣經戊○生活館，館方自監視錄影帶內查悉丙○○之犯行而報警處理。
二、案經台中市警察局第六分局報告台灣台中地方法院檢察署檢察官偵查起訴。
    理      由
一、訊據被告丙○○對於在右揭時、地，將四組化妝品禮盒內藍色瓶身容量３６０ｍ
    ｌ之藥用雪肌精化妝水取出後，分別倒取部分至其預備之透明容器內，並以該同
    廠牌之精華液回填，填充至前開四瓶雪肌精瓶內以補足容量至３６０ｍｌ，然後
    將四瓶已雜混精華液之藥用雪肌精裝回禮盒內，之事實坦承不諱。惟矢口否認有
    前揭之侵占犯行，先辯稱「我將化妝品倒入另一空瓶內係為給顧客使用，伊是倒
    自己的化妝品給顧客，我當天確有在高絲那裡消費，當天我帶回去的東西是我自
    己消費的東西」，被告後又辯稱：「我有事先徵詢消費者（白炳浩）的同意，才
    幫他作這些動作，確實有從四組的特惠組倒出藥用雪肌精，然後用精華液回填，
    最後才將四組禮盒交給白炳浩，連同該倒取藥用雪肌精一瓶交給他等語。查：
（一）被告於本院審理時供稱：「現場只剩下四組的貨，白炳浩約前一、二天有電話
      聯絡，白炳浩原本要買十盒，我叫他多買一些，變成十三盒」，「就是當天交
      貨，並沒有講好是晚上，當時白炳浩是中午來找我，我並沒有準備好，當時我
      剛好用餐完回來，沒有想到白炳浩中午會來，所以我並沒有先準備」，「貨也
      不夠，精華液也沒有倒好，當時我想說要調貨進來，等白炳浩晚上來，貨也到
      ，也可以給白炳浩」，「我跟別家分店調貨，向哪家調貨忘記，有可能向四季
      調四組，也有可能向衣蝶百貨、四季、名佳美等調貨，當時調貨的情形，我會
      事先打電話問他們有無貨，他們說有，我會過去拿貨，其他的九組禮盒應是跟
      衣蝶百貨調貨的，我東西拿回來後，有時候可能會放在機車內，如是小樣的東
      西，我會放在機車內，本件精華液有可能會寄放在朋友那裡，我朋友的泡沫紅
      茶店已經頂讓，我的朋友叫郭彥文，朋友的店面在戊○生活館附近，朋友的店
      面在至善路和朝馬路附近，當天我是下班過去拿的，我當時是上班時間從衣蝶
      調貨，放在我朋友朝馬路的店裡」，「我如果下班到衣蝶百貨，衣蝶百貨已經
      下班，之後我會跟公司訂貨，再把貨還給另外一家店，當時如何調貨，如何還
      貨我都忘記」，「調貨按規定是把貨拿進來，拿給服務台人員檢查，檢查批號
      、貨號、核對數量、單價是否相符，另外要填寫借入單，交給櫃台簽名，給主
      管簽名，之後放在櫃台上」，「有經常向外面調貨，我也有按規定調貨，因這
      件的禮盒量比較大，因被告已經結過帳，發票在客人身上，除非我在寫一張借
      出單，但因為貨已經結過帳了，如我要寫借入單比較麻煩，如沒有按照規定辦
      理時，電腦和盤點時庫存的數量會不一樣，主管會查」，「去衣蝶百貨一次我
      借十一盒，另二盒我帶回家，我騎機車，放幾盒在機車腳踏板上，再放幾盒掛
      在機車後輪兩側，椅座內放二盒，當時我是穿褲子，我幾點離開櫃台我忘記，
      離開應有十分鐘左右，我向衣蝶百貨的蔡玉仙調貨，幾點離開我忘記」，「東
      西已經結過帳，事後訂貨要再拿還給其他的店，就說這是之前結過帳的，顧客
      已經多刷十一組的價格，因我跟白炳浩約十點半，我當時是用餐時間到衣蝶百
      貨去拿貨的」，「這樣混合用的效果不錯，這樣皮膚較白，不會乾燥，可消炎
      ，加在一起效果會加倍，我自己也會這樣使用，我有聽說過化妝水加其他精華
      液使用，這方法是我自己想的，之前也有離職的同事使用過，我們還會研發其
      他的方法，我也有介紹其他的客人使用，我現在在服務的地方我幫客人做臉時
      ，也幫客人加精華液，客人都說好。之前我沒有幫其他客人做過這樣的介紹，
      白炳浩是第一個」，「我從裡面倒出四分之一藥用雪肌精化妝水，再倒入瓶裝
      四分之一著精華液，這四瓶都是這樣混合的」，「精華液是我自己的，公司會
      定期發保養品給我們，公司每一年發一次，每次公司給一瓶的精華液」，「一
      瓶約有三百的容量，我每瓶都回填四分之一」等語。而被告於警詢實則供稱：
      「當天我並沒有將藥用雪肌精裝入丁○○所指的空瓶」，「我是裝我自己的東
      西，並沒有將藥用雪肌精裝入我所有的空瓶內」，「丁○○可能誤認我當天所
      倒取的東西是藥用雪肌精，其實是我自己的個人用品」等語（見偵查卷第四、
      五頁）之後於見到監視器錄影播放後才承認，確實有「從裡面倒出四分之一藥
      用雪肌精化妝水，再倒入瓶裝四分之一的精華液，這四瓶都是這樣混合的」，
      其前後供述已有不符，本院經勘驗錄影帶，確實被告有上開倒出、回填之動作
      ，有勘驗筆錄附卷可證，並經被告觀看後供認無誤。
（二）之後於勘查錄影帶後，檢察官偵訊時供稱：「那裡面的東西不是都是賣得東西
      ，是教顧客如何使用的」，「我是倒自己的化妝品給顧客，是特費組」等語，
      而被告於辯論時，則供稱：「我從裡面倒出四分之一藥用雪肌精化妝水，再倒
      入瓶裝四分之一的精華液，這四瓶都是這樣混合的」，「精華液是我自己的，
      公司會定期發保養品給我們，公司每一年發一次，每次公司給一瓶的精華液」
      ，於此時不再辯稱沒有將藥用雪肌精裝入丁○○所指的空瓶，而改稱「那裡面
      的東西不是都是賣得東西，是倒自己的化妝品給顧客」等語，其實是從四瓶雪
      肌精中倒出，此不符者二。
（三）被告於檢察官偵訊時另供稱：「我帶回去者是我自己買的，之前既稱空瓶可以
      留下展示或參加抽獎，我當天有消費，我忘記買何物」等語，而被告於本院審
      理時則稱：「從禮盒拿出系爭藥用雪肌精化妝水放入白色袋子」，「將瓶口打
      開，有倒取的動作，連續四次倒取化妝水之動作，之後裝填在有按押式之瓶子
      內，其所拿出之東西是精華液」，「當時雪肌精是放在金黃色之袋子內」「有
      將雪肌精一併交給購買的白炳浩」等語，之前既稱帶回去者是自己買的，之後
      於辯論實則改稱受購買者之託，才倒出後混合，已全部交給購買者。之前又稱
      ：忘記買何物，等語，既然知道當天有購買，且數量不少，且是與顧客白炳浩
      二人共同購買，為何不知購買何物？
（四）至於證人白炳浩於本院審理時供證稱：「簽帳單是我簽的，在九十二年七月二
      十七日之前，我有先打電話去說明我要購買的保養品，被告說他們有特惠專案
      ，被告有跟我推銷產品，除優惠外，她會在送東西，所以我當時跟她約好在七
      月二十七日會去跟她拿東西，我買藥用雪肌精化妝水禮盒，我原本要買十盒，
      但她要我購買十五盒，我說我沒有那麼多的需要，後來我買了十三盒，被告說
      為了要湊十五盒，被告要自己買二盒湊在我這邊，被告有說要送另外的高絲精
      華液給我，被告建議說，可以幫我放入雪肌精使用，二十七日當天中午我去找
      她拿我買的保養品，我到時被告尚未準備好，我先到金石堂書局繞一下，因那
      條路上有警察在開違規的停車單，我跟被告說警察在趕我不能再等了，所以被
      告先將其準備好之四盒禮盒先拿給我，其他部分晚上會打電話通知我幾點再向
      被告拿取，當晚九點多時，被告有打電話給我，我們約十點半在逢甲大學附近
      交付，當時被告將欠我的東西都給我，有其剩下之禮盒跟一瓶從雪肌精倒出來
      的精華液，但瓶子是白色的」，「約十點半，是交給其餘九盒的禮盒，及普通
      白色瓶子一瓶，這些禮盒除了我媽媽、妹妹使用之外，另外也要送給阿姨使用
      」，「我沒有使用過精華液，我不知道使用方法，那瓶送的精華液是送我妹妹
      用的，但我也單獨使用過雪肌精，在我出門皮膚曬紅時使用」，「我刷三萬多
      元，單價打八折再乘以十三盒的數量，當時的單價是三千元，總價應該是三萬
      一千二百元」，「當初是我把卡拿給被告，由被告去刷三萬一千五百元，被告
      後來又給我三百元，被告跟我說，她將自購的另二盒算在一起」，「當時被告
      有還我三百元，我個人部分是三萬一千二百元，至於三萬一千五百元如何計算
      出來我並不清楚」，「第一次打電話要我出來作證是於九十三年九月底」，「
      瓶子上面的膠膜不見了，其盒子是密封的，外面看是不會溢出來」，「十三盒
      拿回去，就給我媽媽、妹妹使用，另有送我阿姨使用。這是我媽媽叫我買的，
      她們之前有用過雪肌精，我有四個阿姨，我媽媽要送給哪個阿姨我不知；我有
      看到我弟弟有拿一瓶雪肌精去，我自己只拿一瓶雪肌精在使用，其餘得均交給
      我大妹（白藝婷）、小妹（白芸榕）、媽媽（白黃秀端）、弟弟（白家銘）使
      用」，「九十三年七月二十九日晚上約在逢甲大學的麥當勞交給我」，「當時
      我開車，停於麥當勞之轉角，被告即拿給我九盒禮盒，我們是在路旁交貨，當
      時我人在車內」，「螢幕中的四禮盒，我不能確定即是那四盒」，「之前並沒
      有聽過可以加精華液使用」，「我去時，被告說她還沒有用好，當時我是中午
      去的，我先進去一次，買單也是中午，同時也有拿四盒禮盒」，「先拿走的那
      四盒是有拆封過的，有開封的應是有加入精華液的，應是瓶口有開封的，即是
      有加精華液的」，「被告要我先去逛逛，逛逛之後就可以回來拿十三盒禮盒」
      ，「大瓶雪肌精一瓶（約四百ＭＬ）、小瓶的雪肌精，幾ＣＣ不知道、面膜試
      用品」等語。證人白炳浩既然先於二日前，就打電話告訴被告，要在七月二十
      七日前來取貨，依被告過去曾有因現貨不足，而向別人調貨情形，何以此次不
      先向別人調貨？而白炳浩曾買過雪肌精，也使用多次，從未混合使用，其單一
      使用，效果尚稱滿意，才再購買，被告從未對其餘客人有混合服務，何以第一
      次對多年客戶，不依照往次購買情形出賣，反而嘗試混合方式？被告既要送一
      瓶精華液給顧客白炳浩，何以不將該要送的一瓶精華液給顧客自己拿走後，自
      己混合使用？或交由顧客拿回家後，於每次要化妝時才將二者各滴數滴在手心
      上混合使用？如此更能證明所要贈送物品，確係精華液？被告本來稱又送白炳
      浩一瓶精華液，結果白炳浩並沒有看見該瓶精華液？又證人白炳浩購買十三瓶
      ，依定價每瓶三千元，打八折，為二千四百元，十三瓶應為三萬一千二百元，
      為何要刷卡三萬一千五百元？然後才由被告退還三百元？為何不直接刷卡相當
      之金額三萬一千二百元？此中有何蹊蹺？證人又稱：「瓶子上面的膠膜不見了
      ，其盒子是密封的，外面看是不會溢出來」等語，經另一位證人甲○○結證稱
      ：「是單獨使用，沒有建議顧客混合使用，精華液一瓶的容量約有一百五十Ｃ
      Ｃ左右，精華液是用押的，有押頭」，「精華液打開其膠膜撕開，其內蓋可以
      整個掀開，所以有可能倒進去」等語，是該已被倒出之四瓶，因有可能膠膜已
      撕開可能倒出內容物，該膠膜應視為撕開。證人所言亦堪質疑？
（五）況若如被告所言，當時係經證人即顧客白炳浩同意將精華液混裝入雪肌精瓶內
      ，其理由正當，經得起考驗，何以被告不再樻檯前正大光明裝填，反而委身蹲
      站在狹窄內櫃區躡手躡腳為之？且不時東張西望神情極不自然？又何以從九十
      二年七月二十七日案發之後，至今始提出證人白炳浩證明業於事前獲得顧客同
      意裝填等情，與案發之初否認有將雪肌精倒入自備空瓶內之辯稱完全歧異？在
      在啟人疑竇。此外，系爭雪肌精之塑膠內蓋開口極為狹小，幾無可能從外將其
      他液體倒入，然被告及證人白炳浩竟稱精華液係從該內蓋開口倒入，實在有違
      物理學原理，與常情不符。據此足見被告及證人白炳浩所言並不可信。
（六）另一位證人甲○○即副店長結證稱：「是自營專櫃，就是他們進多少貨，公司
      就付多少款，產品是屬於公司，專櫃小姐是屬於他們專櫃員工，貨品由我們來
      進，貨款由我們先付，他們再派員到專櫃銷售」，「都放在專櫃，藥用雪肌精
      化妝水每天都會有十幾瓶左右庫存量，賣到四、五瓶的時候再進貨」，「如有
      做週年慶或大型活動才有進禮盒，一般的時間沒有進」，「禮盒屬於中秋節的
      促銷專案，否則平時只有賣單瓶」，「客戶訂的十三盒禮盒我不知道，之後查
      證的結果，是有賣出去，但跟電腦銷售的庫存不一樣，電腦只剩四組，不足的
      部分被告並沒有向公司訂，可能被告去向別人調貨」，「禮盒於上班時間由小
      姐保管，專櫃小姐並沒有向我們公司領獎金，但內部公司有獎勵」，「銷售的
      化妝品，專櫃小姐都不可以隨便打開化妝品的瓶子」，「當時買十五盒禮盒就
      沒有附贈贈品，除非主顧客，於十號之員工購物日員工可以打八折，或購買一
      萬元以上可以打八折，這是由專櫃小姐自行認定」，「逢甲大學附近有其他高
      絲專櫃，對面的四季、五顏六色、宏星、美華泰、名佳美等化妝品店都有賣」
      ，「是隱藏式的，員工都不知道裡面藏有攝影機，只有店長知道，其他的人都
      不知道，我是事情發生之後我才知道」，「不可以在外面直接交貨，如調貨也
      要把貨進到公司櫃台上，再出貨，因要調貨一定要有調撥單，因要經過服務台
      的認證，然後由公司再出貨，這是公司的規定」，「白炳浩提到的精華液有美
      白作用，不是該次活動的贈品」，「藥用雪肌精化妝水是單獨使用，沒有建議
      顧客混合使用，精華液一瓶的容量約有一百五十ＣＣ左右，精華液是用押的，
      有押頭」，「錄影帶是是總公司翻錄的，一捲錄下來約一天的時間，為了節省
      錄影帶的長度及節省時間才節錄」等語。依照公司規定，銷售的化妝品，專櫃
      小姐都不可以隨便打開化妝品的瓶子以確保品質，被告不依公司規定，私自倒
      出化粧品內容物，已違反公司規定，被告應知該規定，所以私自蹲下，在櫃台
      後下方，私自倒該化妝品，並於倒取時，四處張望，神情緊張？且公司當時並
      無買十五盒禮盒就附贈贈品活動，而被告稱係配合該贈品活動？且逢甲大學附
      近有尚有高絲專櫃，在被害人公司對面的四季、五顏六色、宏星、美華泰、名
      佳美等化妝品店都有賣相同化妝品，被告何以不向較近之上開化妝品店調貨，
    而向較遠之衣蝶百貨調貨？攝影機是隱藏式的，員工都不知道裡面藏有攝影機
      ，只有店長知道，其他的人都不知道，連副店長都不知道，被告稱其知道有該
      攝影機，亦堪質疑？又最值懷疑者，被告向遠處之衣蝶百貨調貨，調貨後，竟
      將該調到之貨品，不放置於公司，依正常程序入帳，出帳，竟將該貨放置於遠
      處之朝馬路朋友處？或將該貨放置於自己車內？（據白炳浩稱當天晚上十時三
      十分，被告係開車前往送貨，並從自小客車上窗戶轉交給白炳浩），或放置於
      較近並順路之逢甲大學附近，而捨近求遠？且以後補購十三盒禮盒，究竟是如
      何辦理出貨手續，公司才能銷帳，使帳面收支、及貨品數量平衡？且被告一次
      自己用五十ＣＣ機車如何載運十三盒禮盒？在在均值懷疑？
（七）證人丁○○到庭結證稱：「監看錄影帶的人，發現有問題，就通報保安部的直
      屬主管確認，再偕同被告、店主管確認，參與確認的人有滿庭豪店長、陳小姐
      、我等三人，確認結果，因時間很長，所以才節錄，被告辯稱說當時有回收贈
      品的專案，但我們認為當時並沒有這樣的專案，商品的銷售應是原封銷售的，
      不可拆封分裝，我們是站在維護公司的考量，才向警局報案」，「下班後，被
      告將分裝後之藥用雪肌精化妝水帶出去」，「我們向滿店長調查，當時並沒有
      回收空瓶的活動及贈品的活動」，「被告賣十三盒禮盒，當時交付四盒禮盒，
      其餘九盒禮盒如何交貨？這部分我不清楚，我今日才知道。按規定是不可能私
      下調撥產品的，要依既定的流程辦理」，「下班之後即不可能在進入公司，只
      有持卡人才能再進入」，「對證人甲○○所言實在，實際情況也是這樣」等語
      。足見被告上開所辯，與其他到庭結證之證人，供證情節不合理之處甚多，被
      告供詞反覆，與其他證人供證情節相互勾勒結果，被告所辯不足採信，其有上
      開犯行應堪認定。
二、查被告丙○○係ＫＯＳＥ公司派駐在位於台中市○○區○○路四二０號「戊○生
    活館」之化妝品專櫃小姐，負責販售產品、收取價款、交付貨品等職責，係從事
    業務之人，被告坦承確實有從四組的特惠組雪肌精化妝瓶內倒出藥用雪肌精，然
    後冒用精華液回填，將倒出藥用雪肌精帶回，該雪肌精雖已賣出，客戶尚未取貨
    之該物尚未交付之前，其所有權仍屬ＫＯＳＥ公司所有，其為自己不法所有之意
    圖，易持有為所有，核其所為，係犯刑法第三百三十六條第二項之業務侵占罪，
    公訴人認被告係犯刑法法第三百二十條第一項之竊盜罪，尚有未洽，應予變更。
    爰審酌被告之品性、犯罪之動機、手段、所生損害及犯罪後態度，且未與被害人
    達成和解等一切情狀，量處如主文所示之刑，並諭知易科罰金之折算標準。以示
    懲儆。
據上論斷，應依刑事訴訟法第二百九十九條第一項前段、第三百條、，刑法第三百三
十六條第二項、第四十一條第一項前段，罰金罰鍰提高標準條例第一條前段、第二條
，判決如主文。
本案經檢察官乙○○到庭執行職務。
中      華      民      國    九十三  年    十    月    二十七    日
                                台灣台中地方法院刑事第三庭
                                    審判長  法  官 劉錫賢
                                            法  官 陳得利
                                            法  官 黃松竹
右正本證明與原本無異。
如不服本判決，應於送達後十日內，向本院提出上訴狀，上訴於台灣高等法院台中分
院(須附繕本)。
                                            書記官
中      華      民      國    九十三  年    十    月    二十七    日
附錄本案所犯法條
中華民國刑法
第三百三十六條 (公務公益侵占罪、業務侵占罪)
對於公務上或因公益所持有之物，犯前條第一項之罪者，處一年以上七年以下有期徒
刑，得併科五千元以下罰金。
對於業務上所持有之物，犯前條第一項之罪者，處六月以上五年以下有期徒刑，得併
科三千元以下罰金。
前二項之未遂犯罰之。
